【裁判字號】    97,交聲,82
【裁判日期】    970229
【裁判案由】    交管條例聲異
【裁判全文】
臺灣板橋地方法院交通裁定              97年度交聲字第82號
原處分機關  交通部公路總局臺北區監理所
異  議  人  甲○○
即受處分人
上列受處分人因違反道路交通管理處罰條例案件，對於交通部公
路總局臺北區監理所於中華民國96年12月26日以北監自裁字第裁
40-ZBQ009614、40-ZCQ009301號違反道路交通管理事件裁決書所
為之裁決處分（原舉發案號：內政部警政署國道公路警察局公警
局交字第40-ZBQ009614、40-ZCQ009301號）不服，聲明異議，本
院裁定如下：
    主  文
原處分均撤銷。
甲○○不罰。
    理  由
一、原處分意旨略以：異議人即受處分人甲○○於民國96年7 月
    19日11時42分許、12時10分許，駕駛車號DL-2470 號自用小
    客車，分別在通過國道高速公路造橋、后里收費站時，因「
    汽車行駛於應繳費之公路不依規定繳費（96年7 月19日通過
    違規地點，經通知補繳，繳費期限96年8 月25日）」違規，
    經原處分機關依道路交通管理處罰條例第27條第1 項之規定
    各裁處罰鍰新臺幣（下同）3,000 元，合計共6,000 元。
二、本件異議意旨則以：異議人裝設有ＥＴＣ，於96年7 月19日
    由臺北行駛至臺中，其他收費站均正常扣款，僅有造橋及后
    里收費站無扣款，對於機器何以未感應扣款，甚為不解，可
    能是遠通電收股份有限公司（以下簡稱遠通公司）的機器故
    障所致。又異議人違規日期為96年7 月19日，原處分機關遲
    至96年11月22日始開單掣發，已逾3 個月，依法不得舉發。
    爰聲明異議，請求撤銷原處分等語。
三、按汽車行駛於應繳費之公路、橋樑、隧道或輪渡，不依規定
    繳費者，處汽車所有人或駕駛人新臺幣三千元以上六千元以
    下罰鍰，並追繳欠費，道路交通管理處罰條例第27條第1 項
    定有明文。次按，交通部臺灣區○道○○○路局為辦理電子
    收費申裝及欠費追繳作業，依據公路通行費徵收管理辦法（
    下稱本辦法）相關規定訂定交通部臺灣區○道○○○路局電
    子收費申裝及欠費追繳作業注意事項（下稱注意事項）；又
    依本辦法第15條，用路人不依規定繳費者，營運單位應依用
    路人不同之欠費行為，依本局（指高速公路局）查明之車籍
    資料，製發「補繳通行費及作業處理費通知單」，追繳通行
    費並加收作業處理費用；用路人應於通知單所列之繳費期限
    內完成補繳程序，逾期未繳納則移送相關警察單位依法處理
    ；交通部臺灣區○道○○○路局電子收費申裝及欠費追繳作
    業注意事項第1 條、第13條第1 項、第17條第3 項分別定有
    明文。
四、經查：
  (一)異議人甲○○所有車號DL-2470 號自小客車，於上開時、地
    ，分別行經國道高速公路造橋收費站南下第8 車道、后里收
    費站南下第8 車道，有「汽車行駛於應繳費之公路不依規定
    繳費」之違規事實，經通知補繳，繳費期限至96年8 月25日
    止未補繳，遭原處分機關以違反道路交通管理處罰條例第27
    條第1 項規定各裁處罰鍰3,000 元，合計共6,000 元等情，
    為異議人所不爭執，並有臺灣區○道○○○路局國道公路警
    察局舉發違反道路交通管理事件通知單、裁決書、三重郵局
    掛號郵件簽收（收據）清單及採證照片2 幀等在卷可稽。是
    異議人於上揭時、地，確有裁決書所載之違規事實，堪以認
    定。
  (二)按違反道路交通管理處罰條例之行為，自行為成立之日起；
    行為有連續或繼續之狀態者，自行為終了之日起，逾3 個月
    不得舉發，道路交通管理處罰條例第90條前段定有明文。揆
    諸其立法目的在避免法律關係遲不確定致生法秩序不安定之
    結果，並同時保障人民權益。本件受處分人闖越ＥＴＣ電子
    收費車道，於應繳費之公路不依規定繳費之違規行為成立日
    ，係於96年7 月19日，而警方對此違規行為之掣單舉發日期
    係在96年11月22日，此固有舉發違反道路交通管理事件通知
    單2 紙在卷可憑。惟距受處分人上開違規行為成立之日，已
    逾3 個月，依法自不得舉發，原處分機關就不得為舉發之行
    為裁處罰鍰，已有未洽。至於卷附舉發通知單及交通部臺灣
    區○道○○○路局造橋收費站高橋稽字第0960002424號函，
    雖均載稱曾通知異議人補繳，但迄至96年8 月25日止仍未補
    繳等語。惟原舉發機關以口頭或書函催促車主補繳費用，尚
    不因而延長道路交通管理處罰條例所定之法定舉發時效限制
    ，亦非可據以變更該部車輛違反作為義務漏未繳費之交通違
    規行為認定時點，否則將使舉發期限不斷延後，造成違規事
    實處於長期不確定之狀態，應非立法本意。況本件舉發通知
    單所載違規時間「96年8 月26日」，實際上乃指遠通公司通
    知受處分人補繳ＥＴＣ通行費之最後期限之翌日，此觀該舉
    發通知單違規事實欄所載內容及卷附上開函文所載即明。受
    處分人「未於通知期限內補繳ＥＴＣ通行費」之行為，乃屬
    事後發生之「逾期繳費」事實，而非「行駛於應繳費之公路
    不依規定繳費」之違規事實。益見原處分機關於本件裁決書
    記載違規時間為「96年8 月26日」，於法亦有未合。
  (三)既本件異議人之違規事實發生於96年7 月19日，原處分機關
    迄至96年11月22日始行舉發，即非有據。從而，本件異議為
    有理由，原處分均應予撤銷，並另諭知受處分人不罰，以資
    適法。
據上論斷，應依道路交通案件處理辦法第20條前段，裁定如主文
。
中    華    民    國    97    年    2     月    29    日
                      交通法庭  法  官  汪怡君
上列正本證明與原本無異。
如不服本裁定，應於裁定送達後五日內敘明抗告理由，向本院提
出抗告狀。
                                書記官  李郁禎
中    華    民    國    97    年    2     月    29    日


司法院資訊處製作；財團法人民間司法改革基金會備份。
